臺灣板橋地方法院刑事判決　　　　　　　　　　　　　九十年度訴字第二○五四號
　　公　訴　人　臺灣臺北地方法院檢察署檢察官
　　被　　　告　甲○○
右列被告因違反商業會計法案件，經檢察官聲請簡易判決處刑（聲請案號：臺灣臺北
地方法院檢察署八十九年度偵字第一四三三一號）後，改依通常程序審理，本院判決
如左：
    主      文
甲○○商業負責人連續以明知為不實之事項而填製會計憑證，處有期徒刑參月，併科
罰金新臺幣玖萬元，有期徒刑如易科罰金，罰金如易服勞役，均以銀元參佰元即新臺
幣玖佰元折算壹日。
被訴以詐術逃漏稅捐部分無罪。
    事      實
一、甲○○（曾因誣告案件，於民國八十六年間經本院判處罰金三千元確定，於八十
    六年七月八日繳清罰金執行完畢，又因誣告案件，於八十九年間經臺灣高等法院
    判處拘役三十日確定，於八十九年九月五日繳清罰金執行完畢，復於九十年間因
    違反就業服務法案件，經臺灣高等法院判處罰金四萬元確定，以上均不構成本案
    之累犯）係址設臺北市○○區○○街九八號之本倉企業有限公司（下簡稱本倉公
    司）與址設臺北縣新莊市○○路三六三巷一號之立弦精密工業有限公司（下簡稱
    立弦公司）等公司業務之實際經營管理者（登記負責人分別為唐淑娩、何美玉，
    業據檢察官處分不起訴確定），屬商業會計法所稱之商業負責人，並以製作各類
    所得扣繳憑單及營利事業所得稅結算申報書為其附隨業務，明知戊○○、丙○○
    、丁○○、乙○○等四人，均未受僱於本倉公司或立弦公司而受領分文薪資，竟
    基於製作不實會計憑證之概括犯意，於八十八年一月間某日，委由不知情之會計
    人員張根仁連續在其業務上製作之本倉公司與立弦公司八十七年度各類所得扣繳
    暨免扣繳憑單上，虛偽登載自八十七年一月起至同年十二月止，戊○○向本倉公
    司支領薪資總額新臺幣（下同）七十四萬四千元、丙○○支領七十六萬二千元、
    丁○○支領七十三萬二千元、乙○○支領七十五萬六千元，及戊○○向立弦公司
    支領三十九萬六千元等不實內容之商業會計憑證，且據以填製本倉公司與立弦公
    司八十七年度營利事業所得稅結算申報書，供申報本倉公司及立弦公司八十七年
    度之營利事業所得稅之用。
二、案經戊○○訴由及臺灣臺北地方法院檢察署檢察官自動檢舉偵查後向臺灣臺北地
    方法院聲請簡易判決處刑，經臺灣臺北地方法院認不宜以簡易判決處刑，改依通
    常程序審理，並判決管轄錯誤，移轉於有管轄權之本院審理。
    理      由
甲、有罪部分：
一、訊之被告甲○○固不諱擔任本倉公司及立弦公司等實際經營管理業務之人，且曾
    委請會計人員張根仁填製告訴人戊○○等四人之八十七年度各類所得扣繳暨免扣
    繳憑單，並據以申報本倉公司及立弦公司八十七年度營利事業所得稅等情，惟矢
    口否認有何填載不實事項於會計憑證及持以行使之犯行，辯稱：因伊經營之工廠
    所生產汽機車零件，部分係外包予何志能加工，並依據何志能提供之受領薪資名
    單報稅，因此戊○○等四人實際上有無受僱工作受領薪資要問何志能云云。惟查
    ：右揭事實，業據被告於偵查中供認無隱（見臺灣臺北地方法院檢察署八十九年
    度偵字第一四三三一號偵查卷第三十四頁、第五十二頁），核與被害人戊○○之
    指訴，及證人即本倉公司之登記負責人即被告之女何美玉之供證（見臺灣臺北地
    方法院檢察署八十九年度偵字第四九七○號偵查卷第三十四頁反面及第三十五頁
    正面）、證人張根仁之證述（見臺灣臺北地方法院檢察署八十九年度偵字第一四
    三三一號偵查卷第三十三頁反面）以及證人賈輝之證述（見臺灣臺北地方法院檢
    察署八十九年度偵字第一四三三一號偵查卷第五十一頁反面）等相符，且有本倉
    公司開立予戊○○等四人及立弦公司開立予戊○○之八十七年度各類所得扣繳暨
    免扣繳憑單及八十七年度本倉公司及立弦公司營利事業所得稅結算申報書、財政
    部臺北市國稅局南港稽徵所及臺灣省北區國稅局新莊稽徵所依同業利潤標準核定
    本倉公司及立弦公司八十七年度營利事業所得稅結算申報核定通知書、本倉公司
    登記案卷影本、立弦公司變更登記事項卡等存卷可資佐證，應可信實，況且薪資
    之支出，關係營利法人經營之損益非微，而本倉公司有無僱用戊○○等四人、立
    弦公司有無僱用戊○○，支出薪資合計分別高達二百九十九萬四千元與三十九萬
    六千元，顯非戔戔之數可比，被告身為經營者，對於有無僱用前開諸人及為此支
    出共四百五十七萬八千元薪資，豈有不知之理？綜上俱徵被告以前揭情詞為辯，
    無非推諉卸責之詞，不足採信，本案事證明確，被告犯行堪予認定。
二、按營利事業所填報之扣繳憑單，係事業本身有權自行製存，用以證明支薪及代扣
    或免扣所得稅事項之經過而為造具記帳憑證所根據之憑證，核屬商業會計法所定
    之內部原始商業會計憑證。本件被告甲○○係本倉公司與立弦公司等實際經營管
    理業務之人，屬商業會計法第四條所稱之商業負責人，其委由不知情之會計人員
    先後製作不實之商業會計憑證，即被害人戊○○等四人之八十七年度各類所得扣
    繳暨免扣繳憑單，並據以填寫本倉公司與立弦公司八十七年度營利事業所得稅結
    算申報書，供申報營利事業所得稅之用，係犯商業會計法第七十一條第一款之明
    知為不實之事項而填製會計憑證罪；被告利用不知情之會計人員製作上開不實扣
    繳憑單之會計憑證，並據以填製本倉公司與立弦公司八十七年度營利事業所得稅
    結算申報書持向財政部臺北市國稅局南港稽徵所及財政部臺灣省北區國稅局新莊
    稽徵所申報之行為，為間接正犯；其先後填具本倉公司及立弦公司之各類所得扣
    繳暨免扣繳憑單之行為，時間緊接，犯罪構成要件相同，顯係基於概括犯意反覆
    實施，為連續犯，應依刑法第五十六條規定，論以一罪並加重其刑。爰審酌被告
    曾因誣告案件，於八十六年間經本院判處罰金三千元確定，於八十六年七月八日
    繳清罰金執行完畢，又因誣告案件，於八十九年間經臺灣高等法院判處拘役三十
    日確定，於八十九年九月五日繳清罰金執行完畢，復於九十年間因違反就業服務
    法案件，經臺灣高等法院判處罰金四萬元確定（有臺灣高等法院檢察署刑案紀錄
    簡覆表在卷可憑，但均不構成本案之累犯），素行不佳，猶不知戒慎，竟為圖所
    營公司之私利而偽造不實會計憑證供申報稅捐之用，罔顧公益及他人權益，甚為
    可訾，應予非難，兼衡其行為所生危害、所用手段，及犯罪後供詞反覆，未見悔
    意，態度難謂良好等一切情狀，量處如主文所示之刑，並諭知有期徒刑易科罰金
    、罰金易服勞役之折算標準（被告行為後，刑法第四十一條於九十年一月四日修
    正，同年月十日經總統公布施行，其規定：「犯最重本刑為五年以下有期徒刑以
    下之刑之罪，而受六個月以下有期徒刑或拘役之宣告，因身體、教育、職業、家
    庭之關係或其他正當事由，執行顯有困難者，得以一元以上三元以下折算一日，
    易科罰金。但確因不執行所宣告之刑，難收矯正之效，或難以維持法秩序者，不
    在此限。」「併合處罰之數罪，均有前項情形，其應執行之刑逾六月者，亦同」
    ，前述易科罰金之折算標準，另已據罰金罰鍰提高標準條例第二條前段規定，就
    其原定數額提高為一百倍折算一日，按照刑法第二條第一項前段規定，就被告所
    受宣告之刑，自應依前引修正後之刑法第四十一條規定，諭知易科罰金之折算標
    準），資為懲儆。至於被告利用不知情之會計人員所偽造之不實扣繳憑單及本倉
    公司與立弦公司八十七年度營利事業所得稅結算申報書，業經分別交付戊○○等
    四人及持向財政部臺北市國稅局南港稽徵所及財政部臺灣省北區國稅局新莊稽徵
    所申報行使，已非屬被告所有之物，又非違禁物，故不併為沒收之諭知，併此指
    明。
乙、無罪部分：
一、公訴意旨另以：被告明知戊○○等四人非本倉公司及立弦公司之員工，竟製作不
    實之扣繳憑單後，持向財政部臺北市國稅局南港稽徵所及財政部臺灣省北區國稅
    局新莊稽徵所申報本倉公司及立弦公司八十七年度營業稅及營利事業所得稅，因
    認其另涉犯稅捐稽徵法第四十一條之以詐術逃漏稅捐罪嫌云云。
二、按犯罪事實應依證據認定之，無證據不得推定其犯罪事實，又不能證明被告犯罪
    或其行為不罰者，應諭知無罪之判決，刑事訴訟法第一百五十四條、第三百零一
    條第一項分別定有明文。次按認定不利於被告之事實，須依積極證據，茍積極之
    證據本身存有瑕疵而不足為不利於被告事實之認定，即應為有利於被告之認定，
    更不必有何有利之證據，而此用以證明犯罪事實之證據，猶須於通常一般人均不
    至於有所懷疑，堪予確信其已臻真實者，始得據以為有罪之認定，倘其證明尚未
    達到此一程度，而有合理性之懷疑存在，致使無從為有罪之確信時，即應為無罪
    之判決，此有最高法院八十二年度臺上字第一六三號判決、七十六年度臺上字第
    四九八六號、三十年度上字第八一六號等判例意旨可資參照。末按被告否認犯罪
    所持之辯解，縱屬不能成立，仍非有積極證據足以證明有犯罪行為，不能遽為有
    罪之認定，至該項證據雖不以直接證據為限，要必查有確實根據，始能採用，不
    能以推測或臆斷之方法，以為裁判之基礎，亦據最高法院三十年度上字第一八三
    一號判例、五十五年度臺上字第二一○九號判決闡釋甚明。
三、訊據被告甲○○否認有何逃漏稅捐犯行，辯稱伊均按實際支付予代工者何志能之
    資費申報稅捐，未逃漏稅捐分文云云。經查：稅捐稽徵法第四十一條之罪，係屬
    結果犯，且無處罰未遂犯之規定，必納稅義務人使用欺罔之手段為逃漏稅捐之方
    法，並因而造成逃漏稅捐之結果，始屬相當；但查本案本倉公司及立弦公司等逃
    漏之營利所得稅額為何，迄未據公訴人查證指明，已難遽認被告行為已生逃漏稅
    捐之結果，抑且前開二公司八十七年度營利事業所得稅，咸係依所得稅法第八十
    三條以同業利潤標準核定，本案係核定其所得額後始查獲以不實憑證列報成本或
    費用，均對原核定稅額不生影響，免補徵營利事業所得稅，復有財政部臺北市國
    稅局南港稽徵所九十年四月四日財北國稅南港創審字第九○○六○四一四號函及
    財政部臺灣省北區國稅局新莊稽徵所九十年十二月十四日北區國稅新莊審第九○
    ○○六七七○二五號函在卷可稽，自無逃漏稅額可數，顯未生逃漏稅捐之結果無
    疑，則被告雖實施以詐術逃漏稅捐之行為，但未生逃漏稅捐之結果，行為未達既
    遂之程度甚明，揆諸前開說明，自應就其被訴詐術逃漏稅捐罪部分為無罪之諭知
    ，以昭審慎。
據上論結，應依刑事訴訟法第四百五十二條、第二百九十九條第一項前段、第三百零
一條第一項，商業會計法第七十一條第一款，刑法第十一條前段、第五十六條、第二
條第一項前段前段、第四十一條第一項前段、第四十二條第二項，罰金罰鍰提高標準
條例第二條，現行法規所定貨幣單位折算新臺幣條例第二條，判決如主文。
本案經檢察官郭緯中到庭執行職務。
中      華      民      國    九十一    年      三      月      七      日
                                      臺灣板橋地方法院刑事第六庭
                                          法  官  蔡  新  毅
右正本證明與原本無異。
如不服本判決，應於判決送達後十日內，向本院提出上訴狀。
                                          書記官  謝  麗  秋
中      華      民      國    九十一    年      三      月      七      日
※附錄本案論罪科刑主要法條全文※
商業會計法第七十一條
商業負責人、主辦及經辦會計人員或依法受託代他人處理會計事務之人員有左列情事
之一者，處五年以下有期徒刑、拘役或科或併科新臺幣十五萬元以下罰金：
一、以明知為不實之事項，而填製會計憑證或記入帳冊者。
二、故意使應保存之會計憑證、帳簿報表滅失毀損者。
三、意圖不法之利益而偽造、變造會計憑證、帳簿報表內容或撕毀其頁數者。
四、故意遺漏會計事項不為記錄，致使財務報表發生不實之結果。
五、其他利用不正當方法，致使會計事項或財務報表發生不實之結果者。
